【裁判字號】    97,抗,241
【裁判日期】    970327
【裁判案由】    拍賣抵押物
【裁判全文】
臺灣臺北地方法院民事裁定               97年度抗字第241號
    抗  告  人  乙○○
                            3.
    相  對  人  國泰世華商業銀行股份有限公司
    法定代理人  甲○○
上列抗告人因與相對人間聲請拍賣抵押物事件，抗告人對於民國
97年2月19日本院所為97年度拍字第47號之裁定提起抗告，本院
裁定如下：
    主  文
抗告駁回。
抗告程序費用新台幣壹仟元由抗告人負擔。
    理  由
一、按抵押權人於債權已屆清償期而未受清償者，得聲請法院拍
    賣抵押物，就其賣得價金而受清償，民法第873條第1項定有
    明文。次按不動產所有人設定抵押權後，將不動產讓與他人
    者，依民法第867條但書規定，其抵押權不因此而受影響，
    抵押權人得本於追及其物之效力實行抵押權。又上揭二規定
    一同法第881條之17規定，為最高限額抵押權準用之。系爭
    不動產既經抵押人讓與他人而屬於受讓之他人所有，則因實
    行抵押權而聲請法院裁定准許拍賣該不動產時，自應列受讓
    之他人為相對人。又最高限額之抵押契約，係指所有人提供
    抵押物與債權人訂立在一定金額之限度內，擔保現在已發生
    及將來可能發生之債權之抵押權設定契約而言。此種抵押權
    所擔保之債權，除訂約時已發生之債權外，即將來發生之債
    權，在約定限額之範圍內，亦為抵押權效力所及，抵押權人
    聲請拍賣抵押物，法院仍須就抵押權人提出之文件及證據為
    形式上之審查為准駁，倘形式上審查抵押權人提出之證據，
    足以證明抵押債權存在，法院即應為許可拍賣抵押物之裁定
    （最高法院66台上字第1097號判例、85年台抗字第367號裁
    定、74年台抗字第431號判例參照）。
二、本件相對人主張：第三人高嘉成於民國94年9月26日，以其
    所有如附表所示之不動產，為向聲請人借款之擔保，設定
    新台幣（下同）1,031萬元之本金最高限額抵押權，存續期
    間自94年9月16日起至144年9月15日止，債務清償期依照各
    個債務契約所定清償日期，經登記在案。嗣高嘉成於94年9
    月28日向聲請人借用709萬元及150萬元，借款期間均為20年
    ，約定利息分別按聲請人公告之定儲利率指數加碼週年利率
    0.89%及6.37%機動計算，自借款日起按月平均攤還本息，逾
    期清償時，借款人即喪失期限利益，應立即全部償還，逾期
    6個月以內者，按上開利率10%，超過6個月者，按原利率20%
    加付違約金。詎高嘉成自借得上開借款後即未繳納本息，依
    上開約定，本件借款應視為全部到期。又高嘉成已於94年12
    月6日將如附表所示之不動產移轉予抗告人乙○○，惟依民
    法第867條規定，抵押權不因此而受影響。爰聲請裁定許可
    拍賣抵押物等情，已據提出並提出抵押權設定契約書影本、
    他項權利證明書影本、土地及建物登記簿謄本、房屋貸款契
    約書影本等件為證，原裁定予以准許，即無不合。
三、抗告意旨雖略以：債務人係高嘉成，抗告人與相對人並未簽
    有任何約據，聲請程序費用亦非伊所應支付等語。惟查，抗
    告人為系爭不動產之所有權人，為其所是認，有前開土地及
    建物登記謄本在卷可查，且抗告人既於系爭不動產設定抵押
    權後，始受讓所有權，依民法第867條但書規定，該抵押權
    不因此而受影響，抵押權人仍得本於追及其物之效力實行抵
    押權，與抗告人為借款人或抵押人與否無涉。再系爭不動產
    既經抵押人高嘉成讓與抗告人而屬於抗告人所有，則聲請人
    因實行抵押權而聲請本院裁定准許拍賣該不動產，並列受讓
    系爭不動產之人為相對人，顯屬正當，抗告人自應負擔聲請
    之程序費用至明。是其上開所執各情，均屬無據，仍應為許
    可拍賣抵押物之裁定。
四、據上論結，本件抗告為無理由，依非訟事件法第46條、第21
    條第2項、第24條第1項，民事訴訟法第495條之1第1項、第
    449 條第1項、第78條，裁定如主文。
中    華    民    國    97    年    3     月    27    日
                  民事第四庭  審判長法  官  劉坤典
                                    法  官  余明賢
                                    法  官  吳定亞
以上正本係照原本作成。
得於十日內以違背法令為理由，委任律師為訴訟代理人，向本院
提出再抗告，而後始可再抗告於臺灣高等法院（對於費用之裁定
，不得獨立聲明不服）。
中    華    民    國    97    年    3     月    27    日
                                    書記官  高秋芬


司法院資訊處製作；財團法人民間司法改革基金會備份。
